【裁判字號】    97,訴,2290
【裁判日期】    970620
【裁判案由】    毒品危害防制條例
【裁判全文】
臺灣板橋地方法院刑事判決              97年度訴字第2290號
公  訴  人  臺灣板橋地方法院檢察署檢察官
被      告  甲○○
                    （現另案於臺灣臺北監獄執行中）
上列被告因毒品危害防制條例案件，經檢察官提起公訴（97年度
毒偵字第4335號），被告於準備程序中對被訴之事實為有罪陳述
，本院告知被告簡式審判程序之旨，並聽取當事人之意見後，經
合議庭裁定由受命法官獨任進行簡式審判程序，判決如下：
    主    文
甲○○施用第一級毒品，累犯，處有期徒刑柒月。扣案第一級毒
品海洛因壹包（驗餘淨重零點壹肆捌公克）沒收銷燬。
    事    實
一、甲○○有殺人未遂前科；民國87年間，因施用毒品案件，經
    台灣台北地方法院以87年度毒聲字第549 號裁定送勒戒處所
    施以觀察勒戒後，因認無繼續施用毒品傾向，由台灣台北地
    方法院於87年9 月30日以87年度偵字第18896 號為不起訴處
    分確定；復於90年初某日起至91年9 月21日止，因連續多次
    施用第一級毒品案件，經台灣台北地方法院以91年度毒聲字
    第1948號裁定送勒戒處所施以觀察勒戒後，因認有繼續施用
    毒品傾向，復由台灣台北地方院以91年度毒聲字第2223號裁
    定令入戒治處所施以強制戒治（於92年7 月1 日停止戒治出
    所，嗣經撤銷停止戒治，令入戒治處所施以強制戒治，然復
    因毒品危害防制條例修正而免予執行），該次施用毒品犯行
    並經起訴，由台灣台北地方法院以92年度訴字第239 號判決
    判處有期徒刑8 月確定，於93年10月21日縮刑期滿執行完畢
    ；又於92年9 月間某日起至同年10月22日止，因連續多次施
    用第一級毒品海洛因案件，經台灣台北地方法院以93年度訴
    字第1028號判決判處有期徒刑11月，上訴後由臺灣高等法院
    以94年度上訴字第1231號判決駁回上訴確定，於95年10月10
    日縮刑期滿執行完畢；復自94年7 月1 日起至同年9 月19日
    上午11時34分許為警採尿時回溯26小時內之某日止，因連續
    多次施用第一級毒品海洛因案件，經台灣台北地方法院以95
    年度訴字第2082號判決判處有期徒刑1 年確定（嗣經台灣台
    北地方院以96年度聲減第3022號裁定減為有期徒刑6 月確定
    ，指揮書執畢日期為97年8 月3 日，現尚未執行完畢）；詎
    仍未能知所戒慎，於87年間之觀察勒戒執行完畢後，5 年以
    內之90至92年間，仍因施用毒品案件，先後經台灣台北地方
    法院各以裁定送勒戒處所觀察勒戒、強制戒治，並以92年度
    訴字第239 號判決、93年度訴字第1028號判決判處罪刑確定
    後，另又基於施用第一級毒品海洛因之犯意，於97年2 月3
    日上午，在位於臺北市○○區○○路275 巷6 號1 樓住處內
    ，以將海洛因摻水置於針筒內注射身體之方式，施用第一級
    毒品海洛因1 次，嗣於當日下午6 時許，在台北縣中和市○
    ○路278 巷口為警查獲，併扣得其預備供本件施用海洛因犯
    罪而持有之第一級毒品海洛因1 包（驗餘淨重0.1438公克）
    ，甲○○且同意接受採尿，其尿液檢體送鑑定後呈鴉片陽性
    反應。
二、案經臺北縣政府警察局中和分局報告臺灣板橋地方法院檢察
    署檢察官偵查後起訴。
    理    由
一、認定犯罪事實所憑之證據及理由：
(一)、訊據被告對其在如事實欄所述時間、地點施用第一級毒品海
    洛因之事實，於本院審理中自白不諱；而其為警查獲時同意
    接受採尿，經警將所採集之被告尿液檢體送驗後，呈鴉片陽
    性反應乙節，有臺北縣政府警察局中和分局毒品案犯罪嫌疑
    人姓名及代碼對照表、臺灣檢驗科技股份有限公司97年2 月
    25日出具之濫用藥物檢驗報告附於偵查卷為憑；此外，被告
    為警查獲時所扣得白色粉末1 包（驗餘淨重0.1438公克）檢
    出海洛因成分乙節，亦有交通部民用航空局航空醫務中心於
    97年3 月14日所出具之毒品鑑定書在卷可參，足徵被告為警
    查獲時所持有之前揭白色粉末1 包確為第一級毒品海洛因無
    誤，綜上，俱見被告前開自白應與事實相符，可以採信。
(二)、按毒品危害防制條例第23條之修正理由略為：受觀察、勒戒
    人或受強制戒治執行完畢釋放後五年內再犯者，其再犯率甚
    高，原據以實施之觀察、勒戒及強制戒治既已無法收取其實
    效，爰施以刑事處遇…」。依上揭立法理由觀之，修正毒品
    危害防制條例就施用毒品者，祇於「初犯」及「5 年後再犯
    」二種情形，有其追訴條件之限制，即須於初犯經觀察、勒
    戒或強制戒治釋放後，5 年內均無施用毒品之行為，始能認
    其前所實施之觀察、勒戒或強制戒治已足遮斷毒癮，而得於
    5 年後再犯時，再予適用初犯之規定，重行觀察、勒戒等程
    序。倘5 年內已經再犯，被依法追訴處罰，縱其第3 次（或
    第3 次以上）施用毒品之時間在初犯釋放5 年以後，即與「
    5 年後再犯」之情形有別；且因已於「5 年內再犯」，顯見
    其再犯率甚高，原實施觀察、勒戒或強制戒治，已無法收其
    實效，而無5 年戒斷期之存在，自無再經觀察、勒戒及強制
    戒治之必要，應得逕行追訴處罰。亦即5 年期間之計算，係
    指相鄰之前後2 次施用毒品時間之間隔而言，非可飛躍自前
    次觀察、勒戒或強制戒治執行完畢時點起算其5 年期間。最
    高法院95年度臺非字第59號、95年度臺非字第65號判決意旨
    可供參照。據此，被告於87年間，因施用毒品案件，經台灣
    台北地方法院以87年度毒聲字第549 號裁定送勒戒處所施以
    觀察勒戒後，因認無繼續施用毒品傾向，由台灣台北地方法
    院於87年9 月30日以87年度偵字第18896 號為不起訴處分確
    定；復於接受前揭觀察勒戒執行完畢後5 年以內之90至92年
    間，仍因施用毒品，先後經台灣台北地方法院各以裁定送勒
    戒處所觀察勒戒、強制戒治，並各以92年度訴字第239 號判
    決、93年度訴字第1028號判決判處罪刑確定等情，有臺灣高
    等法院被告前案紀錄表、台灣台北地方法院95年度訴字第20
    82號判決在卷可憑，是雖被告前受觀察勒戒執行完畢之日距
    為本案犯行時已相隔5 年以上，然揆諸前揭說明，被告於上
    開受觀察勒戒執行完畢後5 年內，仍因有施用毒品案件，經
    法院判處罪刑確定，且被告本件施用毒品犯行距其前次之94
    年間施用毒品犯行（即經台灣台北地方法院以95年度訴字第
    2082號判決判處有期徒刑1 年確定之案件），2 者亦相隔不
    到5 年，顯見被告之再犯率甚高，原所實施之觀察勒戒，已
    無法收其實效，而無5 年戒斷期之存在，其本件施用毒品犯
    行自無再經觀察勒戒、強制戒治之必要，應逕予論罪科刑。
    綜上，本件事證已明，被告犯行堪以認定。
二、應適用之法律、科刑審酌事由及沒收物之處理：
(一)、核被告本件所為，係犯毒品危害防制條例第10條第1 項之施
    用第一級毒品罪；被告施用第一級毒品前後持有毒品之低度
    行為，均為其施用之高度行為所吸收而不另論罪；又被告於
    92年間，因施用毒品案件，由台灣台北地方法院以92年度訴
    字第239 號判決判處有期徒刑8 月確定，於93年10月21日縮
    刑期滿執行完畢；又於92年間，仍因連續施用第一級毒品海
    洛因案件，經台灣台北地方法院以93年度訴字第1028號判決
    判處有期徒刑11月，上訴後由臺灣高等法院以94年度上訴字
    第1231號判決駁回上訴確定，於95年10月10日縮刑期滿執行
    完畢等情，有前揭臺灣高等法院被告前案紀錄表附卷可憑，
    是其於有期徒刑執行完畢後，5 年以內，故意再犯本件有期
    徒刑以上之罪，為累犯，應依刑法第47條第1 項規定，加重
    其刑。
(三)、茲審酌被告曾因施用毒品犯行受觀察勒戒、強制戒治及刑罰
    執行，仍不知悛悔，復犯本件之罪，惟犯後坦承犯行，態度
    良好，並斟酌其犯罪之動機、目的、施用次數等一切情狀，
    量處如主文所示之刑，以示懲儆。
(三)、扣案第一級毒品海洛因1 包（驗餘淨重0.1438公克），其內
    毒品海洛因因與包裝該等毒品之分裝袋，2 者在物理上難以
    析離，均應依毒品危害防制條例第18條第1 項前段規定，諭
    知沒收銷燬。
據上論斷，應依刑事訴訟法第273 條之1 第1 項、第299 條第1
項前段、毒品危害防制條例第10條第1 項、第18條第1 項前段，
刑法第11條、第47條第1 項，判決如主文。
本案經檢察官郭季青到庭執行職務。
中    華    民    國    97    年    6     月    20    日
                  刑事第十九庭法  官  陳明偉
以上正本證明與原本無異。
如不服本判決應於送達後10日內向本院提出上訴狀。
                              書記官  強梅芳
中    華    民    國    97    年    6     月    20    日
附錄本案論罪科刑法條全文
毒品危害防制條例第十條第第一項
施用第一級毒品者，處六月以上五年以下有期徒刑。


司法院資訊處製作；財團法人民間司法改革基金會備份。
